【裁判字號】    95,訴,423
【裁判日期】    951031
【裁判案由】    損害賠償等
【裁判全文】
臺灣屏東地方法院民事裁定               95年度訴字第423號
原      告  威京建設事業股份有限公司
法定代理人  戊○○
原      告
法定代理人  乙○○
被      告  台灣永續關懷協會
                        之2
兼法定代理人  甲○○
被      告  亞信管理顧問有限公司
兼法定代理人  丁○○
當事人間損害賠償等事件本院裁定如下：
    主  文
本件移送臺灣臺北地方法院。
    理  由
一、按訴訟之全部或一部，法院認為無管轄權者，依原告聲請或
    依職權以裁定移送其管轄法院；因侵權行為涉訟者，得由行
    為地之法院管轄；又共同訴訟之被告數人，其住所不在一法
    院管轄區域內者，各該住所在地之法院俱有管轄權。但依第
    4 條至第19條規定有共同管轄法院者，由該法院管轄。民事
    訴訟法第28條第1 項、第15條第1 項及第20條分別定有明文
    。
二、再按所謂侵權行為地，解釋上自應包括行為地與結果地兩者
    而言，惟有關網路侵權行為管轄權之問題，有別於傳統侵權
    行為地之認定，蓋網際網路不同於人類過去發展之各種網路
    系統（包括道路、語言、有線、無線傳播），藉由電腦超越
    國界快速聯繫之網路系統，一面壓縮相隔各處之人或機關之
    聯絡距離，一面擴大人類生存領域，產生新穎之虛擬空間。
    是故網路侵權行為之管轄權問題，即生爭議。在學說上有採
    廣義說、狹義說、折衷說及專設網路管轄法院等4 說，若採
    廣義說，則單純在網路上設置網頁，提供資訊或廣告，只要
    某地藉由電腦連繫該網頁，該法院即取得管轄權，如此幾乎
    在世界各地均有可能成為侵權行為地，此已涉及各國司法審
    判權之問題，且對當事人及法院均有不便。若採狹義之管轄
    說，強調行為人之住居所、或網頁主機設置之位置等傳統管
    轄，又似過於僵化。又我國尚未有採專設網路管轄法院，即
    便採之，實益不大，亦緩不濟急，故今各國網路侵權行為管
    轄權之通例，似宜採折衷之見解，亦即在尊重民事訴訟法管
    轄權之傳統相關認定，避免當事人及法院之困擾外，尚應斟
    酌其他具體事件，如設置網頁、電子郵件主機所在地、傳輸
    資料主機放置地及其他有無實際交易地等相關情狀認定之。
二、本件被告台灣永續關懷協會、甲○○住所地係在台北縣永和
    市○○○路○ 段67號13樓，被告亞信管理顧問有限公司、丁
    ○○住所地在台北縣永和市○○路183 號6 樓之1 ，被告丙
    ○○（已經原告撤回起訴）住所地在屏東縣內埔鄉○○路28
    巷9 號，為兩造所不爭執。惟本件原告係以被告台灣永續關
    懷協會、甲○○、亞信管理顧問有限公司、丁○○共同設置
    網頁供不特定人用以詆毀原告之名譽，而被告丙○○則在被
    告台灣永續關懷協會等設置之網頁上發表不實之言論，侵害
    原告之名譽，爰依侵權行為之法律關係提起本訴。是本件共
    同訴訟之被告數人住所地不在一法院管轄區域內，揆諸上開
    說明，本院應依設置網頁、電子郵件主機所在地、傳輸資料
    主機放置地及其他有無實際交易地等相關情狀認定侵權行為
    地。而本件被告台灣永續關懷協會等所設置之網頁，係向戰
    國策國際股份有限公司租用伺服器架設網站，而該伺服器（
    即主機）則放置在戰國策國際股份有限公司主營業所所在地
    ，即臺北市○○○路○ 段35號6 樓，業據被告台灣永續關懷
    協會等陳明在卷，並有其提出之公司及分公司基本資料查詢
    1 份足憑，且為原告所不爭執（見本院95年10月20日言詞辯
    論筆錄）。故本件侵權行為地應認係在臺北市○○○路，依
    民事訴訟第15條第1 項及第20條之規定，自應由臺灣臺北地
    方法院管轄。玆原告向無管轄權之本院起訴，顯係違誤。爰
    依職權將本件移送於該管轄法院。
三、依首開法條裁定如主文。
中    華    民    國    95    年    10    月    31    日
                  民事第二庭    法  官  楊文廣
以上為正本係照原本作成。
如對本裁定抗告須於裁定送達後十日內向本院提出抗告狀，並繳
納抗告費新臺幣1,000元。
                                書記官  顏子仁
中    華    民    國    95    年    10    月    31    日


司法院資訊處製作；財團法人民間司法改革基金會備份。
